【裁判字號】    98,台非,339
【裁判日期】    981127
【裁判案由】    違反毒品危害防制條例
【裁判全文】
最高法院刑事判決              九十八年度台非字第三三九號
上  訴  人  最高法院檢察署檢察總長
被      告  甲○○
上列上訴人因被告違反毒品危害防制條例案件，對於台灣板橋地
方法院中華民國九十八年一月十六日第一審確定簡易判決（九十
八年度簡字第一三一號，起訴案號：台灣板橋地方法院檢察署九
十七年度毒偵字第六九六五號〈原判決案由欄誤載為偵字第二八
九九四號〉），認為違法，提起非常上訴，本院判決如下：
    主  文
原判決撤銷。
    理  由
非常上訴理由稱：「一、按判決不適用法則或適用法則不當者，
為違背法令；又未受請求之事項予以判決者，其判決當然違背法
令。刑事訴訟法第三百七十八條、第三百七十九條第十二款定有
明文。本件被告甲○○基於施用第二級（毒）品甲基安非他命之
犯意，於（民國）九十七年八月十三日中午十二時三十（分）許
，在台北縣三重市○○路友人住處，以玻璃球吸食器施用甲基安
非他命一次。嗣於同月十七日十時，在台北縣三重市○○○路與
長壽西街為警查獲，並扣得第二級毒品（甲基）安非他命一包玖
點壹捌貳柒公克，係台灣板橋地方法院檢察署九十七年度毒偵字
第六九六五號提起公訴，經台灣板橋地方法院於九十七年十一月
二十八日以九十七年度易字第三一三六號（上訴書誤載為三一六
九號）刑事判決，判處被告甲○○施用第二級毒品，累犯，處有
期徒刑柒月，扣案甲基安非他命一包（驗後總淨重玖點壹捌貳柒
公克）沒收銷燬之。並於九十七年十二月二十二日確定。乃原判
決未察，就該已判決確定之事實，另行判決如原判決主文所示。
揆諸首開說明，顯有未受請求之事項予以判決之違背法令。二、
案經確定，爰依刑事訴訟法第四百四十一條、第四百四十三條，
提起非常上訴，以資糾正。」等語。
本院按：對於檢察官起訴之案件，於判決確定後再行判決者（即
雙重判決），其判決當然違法。該違法之判決雖自始、當然無效
，但因具有裁判之形式，一經確定，仍得視個案情形之必要性，
依非常上訴程序予以撤銷。本件被告基於施用第二級毒品甲基安
非他命之犯意，於九十七年八月十三日中午十二時三十分許，在
台北縣三重市○○路友人住處，以玻璃球吸食器施用甲基安非他
命一次。嗣於同月十七日十時許，在同市○○○路與長壽西街為
警查獲，並扣得第二級毒品甲基安非他命一包（驗餘淨重玖點壹
捌貳柒公克）之事實，經台北縣政府警察局三重分局移送台灣板
橋地方法院檢察署偵查，該署檢察官於九十七年九月三十日以九
十七年度毒偵字第六九六五號提起公訴，經原審法院於九十七年
十一月二十八日以九十七年度易字第三一三六號判決，論被告以
施用第二級毒品罪，累犯，處有期徒刑七月，及為相關沒收之諭
知。該案並已於九十七年十二月二十二日確定在案，有相關之起
訴書、判決書、台灣高等法院被告前科紀錄表可考。原法院竟誤
認尚未判決，就同一案件又以裁定改行簡易程序（見原審卷第一
頁），復於九十八年一月十六日再行引用上揭起訴書為附件，重
複以簡易判決論處被告以施用第二級毒品（累犯）罪刑，自屬違
誤。案經確定，該無效判決雖自始不生效力，惟因仍具裁判之形
式，又無其他補救途徑，為免滋生檢察官執行之困擾，應認有將
該違法之無效判決予以撤銷之必要。非常上訴意旨執以指摘，非
無理由，應由本院將原判決撤銷，以資救濟。
據上論結，應依刑事訴訟法第四百四十七條第一項第一款，判決
如主文。
中    華    民    國  九十八  年   十一   月  二十七  日
                      最高法院刑事第九庭
                          審判長法官  邵  燕  玲
                                法官  李  伯  道
                                法官  孫  增  同
                                法官  李  英  勇
                                法官  呂  丹  玉
      本件正本證明與原本無異
                                      書  記  官
中    華    民    國  九十八  年   十二   月    三    日
                                                      Ｅ


司法院資訊處製作；財團法人民間司法改革基金會備份。
